　　　　　　　　　臺灣高等法院刑事判決
上　訴　人
即　被　告　陳志鴻
指定辯護人　本院公設辯護人王永炫
上列上訴人因違反槍砲彈藥刀械管制條例案件，不服臺灣板橋地
方法院98年度訴字第2484號，中華民國99年10月20日第一審判決
（起訴案號：臺灣板橋地方法院檢察署98年度偵字第7014號），
提起上訴，本院判決如下：
    主  文
上訴駁回。
    事  實
一、陳志鴻明知可發射子彈具有殺傷力之土造手槍、金屬槍管（
    屬內政部公告之槍枝主要組成零件）及制式子彈，均係槍砲
    彈藥刀械管制條例管制之違禁物，非經中央主管機關許可，
    不得無故持有。竟於民國（下同）98年2月28日下午3時30分
    前之某時，以不詳方式取得具殺傷力之土造手槍1枝（槍枝
    管制編號0000000000號，含彈匣1個）、土造金屬槍管1枝（
    係槍枝主要組成零件）、口徑7.62mm之制式子彈1顆及不具
    殺傷力之改造子彈7顆（持有改造子彈7顆部分，因該7顆子
    彈不具殺傷力，故不構成犯罪，業經檢察官於起訴書中敘明
    ，不另為不起訴處分），即無故持有之。嗣於98年2月28日
    晚間3時30分許，陳志鴻搭乘呂學秀（由檢察官另行偵查中
    ）所駕車牌號碼為2258-MR號之自小客車（懸掛6T-1016號車
    牌，該車及車牌均為遭竊之贓物）行經臺北縣三峽鎮○○路
    399號前時，因形跡可疑及該車為贓車而為警攔查（陳志鴻
    所涉竊盜部分業經檢察官為不起訴處分確定）。陳志鴻為避
    免遭警方查獲，即持裝有上開土造手槍、子彈及槍管（槍枝
    主要組成零件）之黑色手提包1只開門下車逃逸，並於逃跑
    過程中將該手提包丟棄在路旁停放之車輛車底。嗣為警當場
    捕獲，並於該手提包內扣得上開土造手槍、槍管（槍枝主要
    組成零件）各1枝、制式子彈1顆及不具殺傷力之改造子彈7
    顆等物。
二、案經臺北縣政府警察局三峽分局報請臺灣板橋地方法院檢察
    署檢察官偵查起訴。
    理  由
壹、證據能力部分：
一、被告陳志鴻主張證人即查獲警員李忠任、黃昱勳及鮑柏堅於
    偵查中所為之證言為審判外之陳述，無證據能力（見上訴理
    由狀）。惟被告以外之人於偵查中向檢察官所為陳述，除顯
    有不可信之情況者外，得為證據。刑事訴訟法第159條之1第
    2項定有明文。本案證人即查獲警員李忠任、黃昱勳及鮑柏
    堅於偵查中檢察官訊問時之證言，雖屬被告以外之人於審判
    外之陳述，然李忠任、黃昱勳及鮑柏堅於檢察官訊問時經依
    法具結，且查無不正取證之情形，依上開供述作成之客觀條
    件及環境，並無顯有不可信之情況，有證據能力。
二、依刑事訴訟法第198條、第208條之規定，所謂鑑定乃指於刑
    事訴訟程序中為取得證據資料而由檢察官或法官指定具有特
    別知識經驗之鑑定人、學校、機關或團體，就特定之事物，
    以其專業知識加以分析、實驗而作判斷，以為偵查或審判之
    參考。故而，不論鑑定人或鑑定機關、學校、團體，均應由
    檢察官或法官視具體個案之需要而為選任，始符合刑事訴訟
    法第198條、第208條之規範本旨，否則所為鑑定，仍屬於傳
    聞證據。但對於司法警察機關調查中之案件，或有量大或急
    迫之情形，為因應實務之現實需求，認為當然有鑑定之必要
    者，基於檢察一體之原則，自得由該管檢察長對於轄區內之
    案件，以事前概括選任鑑定人或囑託鑑定機關（團體）之方
    式，俾便轄區內之司法警察官、司法警察對於調查中之此類
    案件，得即時送請事前已選任之鑑定人或囑託之鑑定機關（
    團體）實施鑑定（參看法務部以92年9月1日法檢字第092003
    5083號函釋）。而內政部警政署刑事警察局就「槍彈有無殺
    傷力之鑑定」為臺灣高等法院檢察署檢察長概括選任之鑑定
    機關，亦據臺灣高等法院檢察署以92年9月9日檢文允字第09
    21001203號函示在案。是卷附內政部警政署刑事警察局98年
    4月13日刑鑑字第0980029019號鑑驗書，雖係由臺北縣政府
    警察局三峽分局移送鑑定，衡諸前揭說明，仍屬受檢察官囑
    託鑑定，則鑑定人或鑑定機關依刑事訴訟法第206條所出具
    之上揭槍彈鑑定書，乃屬上開刑事訴訟法第159條第1項規定
    中之「法律另有規定」，是依上開規定之反面解釋，屬傳聞
    證據之例外，有證據能力（參看最高法院95年臺上字第6648
    號判決)。
三、檢察官因調查證據及犯罪情形，得實施勘驗。刑事訴訟法第
    212條定有明文。檢察官勘驗筆錄，雖屬被告以外之人在審
    判外所作之書面陳述，屬於傳聞證據，然檢察官實施勘驗時
    ，依刑事訴訟法第214條規定，賦予裁量被告、辯護人得以
    在場之機會（即在場權），其勘察、體驗所得結果，應依刑
    事訴訟法第42條、第43條法定程式製作勘驗筆錄，此勘驗筆
    錄乃係刑事訴訟法第159條第1項所稱「除法律有規定者外」
    之例外情形而得為證據，是檢察官之勘驗筆錄依同法第159
    條之1第2項規定意旨，除顯有不可信情況者外，得承認其證
    據能力（參看最高法院96年臺上字第5224號、98年臺上字第
    7638號判決）。卷附檢察官就呂學秀庭呈之錄音光碟所為之
    勘驗筆錄（見原審卷第163頁-第163頁背面），係檢察官依
    上開規定所實施之勘驗，由在場之書記官記載實施之年、月
    、日及時間、處所製作而成，依該勘驗筆錄製作之客觀條件
    及環境，並無顯有不可信之情況，依上開說明，有證據能力
    。
貳、實體部分：
一、上訴人即被告陳志鴻固坦承於上開時、地持該裝有前揭槍彈
    及槍管之黑色手提包下車逃逸等事實，惟矢口否認有持有具
    殺傷力土造手槍、子彈及槍枝主要組成零件之犯行，辯稱：
    上開槍彈及槍管等物件並非伊所持有，而係遭警攔查時，呂
    學秀要伊帶下車丟棄，伊以為該黑色手提包內僅係渠等欲共
    同施用之毒品，所以才帶下車，為警查獲後才知其內裝的是
    槍彈及槍管，伊並無持有土造手槍、制式子彈及槍管之犯意
    云云。經查：
(一)、被告於上開時、地持該內裝有前揭土造手槍、子彈及槍管（
    槍枝主要組成零件）之黑色手提包，自呂學秀所駕駛之自小
    客車副駕駛座開門下車逃逸等事實，為被告所供承不諱（見
    原審卷第168頁），核與證人黃昱勳及鮑柏堅於偵查中、證
    人呂學秀於原審審理中、證人李忠任於偵查及原審審理中就
    此部分所為之證述相符（見偵卷第82-84頁，原審卷第55頁
    、第58頁-第58頁背面）。並有前揭土造手槍1枝（含彈匣1
    個）、制式子彈1顆及槍管1枝（槍枝主要組成零件）等物扣
    案可資佐證。而上開土造手槍、制式子彈及槍管（槍枝主要
    組成零件）經送內政部警政署刑事警察局就槍枝部分鑑定結
    果為：「送鑑手槍1枝（槍枝管制編號0000000000號），認
    係土造手槍，擊發功能正常，可供擊發適用子彈使用，認具
    殺傷力。」；就子彈部分鑑定結果為：「1顆，認係口徑7.6
    2mm制式子彈，經試射，可擊發，認具殺傷力。」；就槍管
    部分鑑定結果則為：「送鑑槍管1枝，認係土造金屬槍管。
    」等情，亦有該局98年4月13日刑鑑字第0980029019號鑑驗
    書一份在卷可按（見偵卷第95頁之1-第96頁背面）。槍管部
    分嗣再經原審函詢內政部警政署，認確屬內政部於86年11月
    24日以台（86）內警字第8670683號公告之槍枝主要組成零
    件乙節，復有內政部98年11月26日內授警字第0980872084號
    函1份在卷可憑（見原審卷第74頁）。是被告客觀上曾持有
    前揭具殺傷力之土造手槍、制式子彈及槍枝主要組成零件土
    造金屬槍管等事實，堪以認定。
(二)、被告雖辯稱該黑色手提包係為警攔檢時呂學秀所交付，要其
    下車丟掉云云。然證人呂學秀於原審審理中證稱：「（被告
    說當時是你車上有帶黑色的包包，你上車是否有帶黑色包包
    ？）我看都沒看過...（被告說因為你遇到臨檢，你叫他幫
    你拿一下？）沒有這回事。我緊張的要死，哪有時間拿包包
    給他。」（見原審卷第58頁背面）。證人即警員李忠任於原
    審審理時亦證稱：「（當時你看到他們三個的時候，他們有
    做出什麼動作？）我要求他們下車的時候，沒有看到他們有
    傳遞東西的動作。」（見原審卷第56頁背面）。且被告就上
    揭乘坐之贓車，係由何人使用乙節，先於警詢、偵查中稱：
    「該車是呂學秀所開來的...我不曉得該車來源及用途...係
    呂學秀開車至桃園縣蘆竹鄉找我」（見偵卷第21頁背面、第
    73頁）；然於證人呂學秀在原審證述：「該自小客車為被告
    開到其住處，因為被告稱很累，所以要伊開車，後來遭警方
    攔停當時，被告就叫伊不能停車，因為車上有槍。」後（見
    原審卷第58頁）。被告即改稱，當天確實係伊先開自己的車
    子到呂學秀家，再由呂學秀開上開自小客車載伊一起去三峽
    （見原審卷第59頁背面-第60頁）。是由被告為迴避該自小
    客車原為何人所使用乙節（涉及該車及所掛車牌部分之竊盜
    罪嫌暨本案槍彈究竟原為何人所持有之重要案情），先前竟
    否認係伊先開車去找呂學秀之事實等情，可知被告有畏罪而
    說謊卸責之情。且被告就是否知悉呂學秀有槍乙節，先於偵
    查中供承：「（知否呂學秀有槍？）不知道。」（見偵卷第
    84頁），然於原審羈押訊問時卻稱：「我原本知道呂大哥有
    槍彈。」（見聲羈字卷第3頁背面），前後供述已有矛盾，
    而被告所辯與證人呂學秀、李忠任上開證述亦不相符，是其
    所辯之是否可信，已非無疑。
(三)、況且被告與呂學秀等人既已決定棄車逃走，則將該體積不大
    之黑色手提包一同攜帶逃走即可，何須下車丟棄？若為免遭
    警方追上而查獲其攜帶槍彈之犯行，所以才決定要丟棄的話
    ，大可直接將該槍彈連同黑色手提包丟棄在車上而自行逃走
    ，因該車既為贓車，警方不見得嗣後能循線查到渠等之身分
    ，又何必多此一舉決定下車才丟棄？唯一可能之情形應當是
    在車上時係決定先攜帶槍彈逃走，後見警方追趕甚急可能無
    法逃脫時，方臨時決定將槍彈丟棄他車車底以免警方查獲，
    才符情理，故被告辯稱在車上時，證人呂學秀即特地要其帶
    下車丟掉云云，實與常情有違。此外，被告於警詢中供稱為
    警攔查時，後座真實姓名不詳、綽號「阿娟」之女子將一包
    海洛因拿到前方要伊與呂學秀丟棄，該包海洛因後來被呂學
    秀帶走等語（參見上開偵查卷第20頁）。是呂學秀既然願意
    攜帶海洛因逃走，若該槍、彈確實本為呂學秀所有，則其將
    海洛因與槍彈一併帶下車逃走或丟棄即可，又何須特地委託
    被告將其中之槍彈帶下車丟棄，而由呂學秀單獨攜帶海洛因
    逃逸之理？故綜合上情觀之，被告所辯實不符情理，且有畏
    罪卸責之情形，該內含槍彈及槍管之黑色手提包既係被告帶
    下車，且證人呂學秀並無特別委託被告帶下車丟棄之必要，
    應以證人呂學秀所證較為可採，亦即該槍彈及槍管原先即係
    被告所持有，而非證人呂學秀所持有（起訴書認係呂學秀交
    付予被告，應不可採）。
(四)、退步言之，縱使該黑色手提包係證人呂學秀於車上所交付，
    被告亦係基於個人之自由意志加以收受後持有。雖被告辯稱
    其當時以為該手提包內是毒品云云。然依證人李忠任於原審
    審理中當庭所提扣案物品照片所示，該黑色手提包約為A4大
    小，厚度也僅數公分，為一般常見男性手提之皮製小型手提
    包，以土造金屬手槍及槍管之體積、重量而言，該手提包拿
    在手上必定十分沉甸，土造手槍與槍管間並會有相互碰撞而
    產生之金屬撞擊聲，再透過包包外表應即可摸出裡面應為手
    槍、槍管等物件。被告於原審羈押訊問庭中即坦承：「後來
    我拿到手上要丟的時候我知道那不是毒品，我認為應該是槍
    彈。」等語（參見98年度聲羈字第127號卷第3頁背面）；證
    人李忠任於原審審理中亦證稱：「（檢察官問：依照包包的
    材質，正常人手持包包是否可以摸的出來裡面是一把手槍？
    ）那個包包很軟很薄，所以一般人應該都摸的出來。」等語
    （參見上開審判筆錄第3、4頁）。可徵被告持有該黑色手提
    包時，應即已知悉其內裝有扣案槍、彈及槍管等物，其竟仍
    收受該黑色手提包後而持有之，是其主觀上具有持有土造手
    槍、子彈及土造金屬槍管之故意，亦堪認定。
(五)、此外，觀諸檢察官就呂學秀所提出之錄音光碟所為之勘驗筆
    錄記載：「Ａ（呂學秀）：他（陳志鴻）說要去三峽，他很
    累，叫我幫他開車，這車頭尾怎樣，我都不知道...現在發
    生這種事，妳叫我怎麼辦。...Ｂ（陳志鴻女友）：他是希
    望你幫忙。Ａ：要怎麼幫忙？Ｂ：他意思就是說，看你可不
    可以幫他擔下來，每個月該怎樣，我們都會幫你怎樣，你家
    裡我們也會幫你負責到底，在你關回來時，還會給你一筆錢
    ，讓你可以生活...Ａ：像這樣一條，你們叫我情何以堪..
    . Ｂ：我也知道我這樣跟你講，我很不好意思，我也不知道
    怎麼跟你開嘴。Ａ：我是莫名其妙，發生這種事，叫我做何
    感想，這車和槍都不是我的，這都是我完全不知道的事，做
    人做事要講道理道義...妳叫我擔這條，我來擔沒關係，妳
    叫我怎麼擔？Ｂ：警察是有說，皮包及槍是誰的？Ａ：要說
    槍是我的...你叫我來擔，沒關係，我來擔，那妳要怎樣給
    我一個保障？Ｂ：我們會照我們講的給你保障。」（見原審
    卷第163頁-第163頁背面）。倘如被告所辯，係證人呂學秀
    將裝有扣案物品之黑色手提包交給不知情之被告，並囑其下
    車丟棄，陷被告遭本案之追訴，衡諸常情，被告應係理直氣
    壯地要求證人呂學秀出面為其澄清，而無何難以啟齒之情，
    被告豈有委人拜託證人呂學秀幫忙代為承擔罪名，並表示願
    提供證人呂學秀家人每月生活照顧及出獄後財產補償等條件
    以為對價之理？堪認證人呂學秀上開所證較為可採，該裝有
    扣案槍彈及槍管之黑色手提包，原即屬被告所持有，而非證
    人呂學秀所持有甚明。
(四)、綜上，被告上揭所辯，難以採信。本案事證明確，被告犯行
    堪予認定。
二、核被告所為，係犯槍砲彈藥刀械管制條例第8條第4項之未經
    許可持有可發射子彈具有殺傷力之槍枝罪、同條例第12條第
    4項之未經許可持有子彈罪及同條例第13條第4項之未經許可
    持有槍枝主要組成零件罪。被告同時持有具殺傷力之土造手
    槍、制式子彈及槍枝主要組成零件，係以一持有行為同時觸
    犯上開三罪名，為想像競合犯，應依刑法第55條之規定，從
    一重以未經許可持有可發射子彈具有殺傷力之槍枝罪處斷。
三、原審審酌被告素行非佳，持有未經許可之土造手槍、制式子
    彈及槍管，對於他人生命、身體之安全具有高度危險性，惟
    被告持有之土造手槍只有1枝，具殺傷力之子彈亦僅有1顆，
    對於社會治安所生之實際危害尚非十分嚴重，兼衡其犯罪之
    動機、目的、手段暨犯後態度等一切情狀，適用槍砲彈藥刀
    械管制條例第8條第4項、第12條第4項、第13條第4項，刑法
    第11條前段、第55條、第42條第3項、第38條第1項第1款，
    判決被告有期徒刑3年4月，併科罰金新臺幣（下同）6萬元
    ，並諭知如易服勞役時，以1仟元折算1日之標準。扣案上揭
    土造手槍1枝（含彈匣1個）具有殺傷力，扣案土造金屬槍管
    1 支則為槍枝主要組成零件，業如前述，均屬違禁物，均宣
    告沒收。至而扣案直徑7.62mm之制式子彈1顆，經鑑定試射
    後，即已失其效能而不具殺傷力，已非屬違禁物，故不予宣
    告沒收，經核尚無不合。
四、被告提起上訴略以：伊於遇警盤查時，因心神慌亂，豈可能
    有時間細想呂學秀所交付之黑色包包內為何物，且在逃跑的
    過程中，怎可能由包包外部摸出手槍全貌。而於原審審理時
    亦無承認事前即知悉包包內有槍枝，僅係事後推想得知，指
    摘原審判決不當云云。惟本案查獲裝有扣案槍彈及槍管之黑
    色手提包非呂學秀交付予被告，而係本屬被告所持有。被告
    主觀上對扣案槍彈及槍管有執持占有之意思，客觀上並將之
    置於自己實力得為支配之狀態，而非屬偶然短暫經手，被告
    本案犯行自堪認定，已詳如上述，其上訴為無理由，應予駁
    回。
據上論斷，應依刑事訴訟法第368條，判決如主文。
本案經檢察官董怡臻到庭執行職務。
中    華    民    國   100    年    1     月    5     日
                  刑事第十五庭審判長法  官   沈宜生
                                    法  官   賴邦元
                                    法  官   林明俊
以上正本證明與原本無異。
如不服本判決，應於收受送達後十日內向本院提出上訴書狀，其
未敘述上訴之理由者並得於提起上訴後十日內向本院補提理由書
（均須按他造當事人之人數附繕本）「切勿逕送上級法院」。
                                    書記官   蕭詩穎
中    華    民    國   100    年    1     月    6     日
附錄本案論罪科刑法條全文：
槍砲彈藥刀械管制條例第8條第4項
未經許可，持有、寄藏或意圖販賣而陳列第1項所列槍枝者，處
3年以上10年以下有期徒刑，併科新臺幣7百萬元以下罰金。
槍砲彈藥刀械管制條例第12條第4項
未經許可，持有、寄藏或意圖販賣而陳列子彈者，處5年以下有
期徒刑，併科新臺幣3百萬元以下罰金。
槍砲彈藥刀械管制條例第13條第4項
未經許可，持有、寄藏或意圖販賣而陳列第1項所列零件者，處6
月以上5年以下有期徒刑，併科新臺幣3百萬元以下罰金。